臺灣板橋地方法院刑事判決　　　　　　95年度交簡上字第11號
上　訴　人　臺灣板橋地方法院檢察署檢察官
被　　?告　甲○○
上列上訴人因公共危險等案件，不服本院94年度交簡字第797 號
中華民國94年12月12日第一審判決（原聲請簡易判決處刑案號：
94年度偵字第9032號），提起上訴，本院管轄第二審之合議庭判
決如下：
    主  文
上訴駁回。
    事實及理由
一、本件犯罪事實及證據，均引用第一審刑事簡易判決書記載之
    事實及證據（如附件）。
二、按民國94年2 月2 日修正公布，95年7 月1 日施行之刑法第
    2 條第1 項：「行為後法律有變更者，適用行為時之法律。
    但行為後之法律有利於行為人者，適用最有利於行為人之法
    律。」之規定，係規範行為後法律變更所生新舊法律比較適
    用之準據法，於新法施行後，應適用新法第2 條第1 項之規
    定，為「從舊從輕」之比較（最高法院95年第8 次刑事庭會
    議決議意旨參照）。被告甲○○行為後，刑法第33條第5 款
    關於罰金刑、第41條關於易科罰金折算標準、第51條關於數
    罪之定執行刑之規定，業於94年2 月2 日修正公布，刑法施
    行法亦於95年6 月14日修正增訂第1 條之1 ，並均自95 年7
    月1 日起施行。關於罰金刑，刑法分則編各罪所定罰金刑之
    貨幣單位原為銀元，修正前刑法第33條第5 款規定：「罰金
    ：1 元（銀元）以上。」而依罰金罰鍰提高標準條例規定，
    就72年6 月26日前修正之刑法部分條文罰金數額提高2 至10
    倍，其後修正者則不提高倍數，並依現行法規所定貨幣單位
    折算新臺幣條例規定，以銀元1 元折算新臺幣3 元。而修正
    後刑法第33條第5 款規定：「罰金：新臺幣1000元以上，以
    百元計算之。」，刑法第33條第5 款所定罰金貨幣單位經修
    正為新臺幣後，刑法分則各罪所定罰金刑之貨幣單位亦應配
    合修正為新臺幣，為使刑法分則編各罪所定罰金之最高數額
    與刑法修正前趨於一致，乃增訂刑法施行法第1 條之1 ：「
    中華民國94年1 月7 日刑法修正施行後，刑法分則編所定罰
    金之貨幣單位為新臺幣。94年1 月7 日刑法修正時，刑法分
    則編未修正之條文定有罰金者，自94年1 月7 日刑法修正施
    行後，就其所定數額提高為30倍。但72年6 月26日至94年1
    月7 日新增或修正之條文，就其所定數額提高為3 倍。」。
    從而，刑法分則編各罪所定罰金刑之最高數額，於上開規定
    修正後並無不同，惟修正後刑法第33條第5 款所定罰金刑最
    低數額，較之修正前提高，自以修正前刑法第33條第5款 規
    定有利於被告。再者，修正前刑法第41條規定：「犯最重本
    刑為5 年以下有期徒刑以下之刑之罪，而受6 個月以下有期
    徒刑或拘役之宣告，因身體、教育、職業、家庭之關係或其
    他正當事由，執行顯有困難者，得以（銀元）1 元以上（銀
    元）3 元以下折算1 日，易科罰金。但確因不執行所宣告之
    刑，難收矯正之效，或難以維持法秩序者，不在此限。併合
    處罰之數罪，均有前項情形，其應執行之刑逾6 月者，亦同
    。」，並依罰金罰鍰提高標準條例第2 條規定，就易科罰金
    折算1 日之數額提高為100 倍。修正後刑法第41條規定：「
    犯最重本刑為5 年以下有期徒刑以下之刑之罪，而受6 個月
    以下有期徒刑或拘役之宣告者，得以新臺幣1000元、2000元
    或3000元折算1 日，易科罰金。但確因不執行所宣告之刑，
    難收矯正之效，或難以維持法秩序者，不在此限。前項規定
    於數罪併罰，其應執行之刑未逾6 月者，亦適用之。」而罰
    金罰鍰提高標準條例第2 條有關易科罰金折算1 日之數額提
    高倍數規定，即不再適用。比較修正前後易科罰金之折算標
    準，以修正前刑法第41條之規定較有利於被告。又修正前刑
    法第51條規定：「數罪併罰，分別宣告其罪之刑，依左列各
    款定其應執行者：（一）宣告多數死刑者，執行其一。（二
    ）宣告之最重刑為死刑者，不執行他刑。但從刑不在此限。
    （三）宣告多數無期徒刑者，執行其一。（四）宣告之最重
    刑為無期徒刑者，不執行他刑。但罰金及從刑不在此限。（
    五）宣告多數有期徒刑者，於各刑中之最長期以上，各刑合
    併之刑期以下，定其刑期。但不得逾20年。（六）宣告多數
    拘役者，比照前款定其刑期。但不得逾4 個月。（七）宣告
    多數罰金者，於各刑中之最多額以上，各刑合併之金額以下
    ，定其金額。（八）宣告多數褫奪公權者，僅就其中最長期
    間執行之。（九）宣告多數沒收者，併執行之。（十）依第
    五款至第九款所定之刑，併執行之。」修正後刑法第51條規
    定：「數罪併罰，分別宣告其罪之刑，依下列各款定其應執
    行者：（一）宣告多數死刑者，執行其一。（二）宣告之最
    重刑為死刑者，不執行他刑。但罰金及從刑不在此限。（三
    ）宣告多數無期徒刑者，執行其一。（四）宣告之最重刑為
    無期徒刑者，不執行他刑。但罰金及從刑不在此限。（五）
    宣告多數有期徒刑者，於各刑中之最長期以上，各刑合併之
    刑期以下，定其刑期。但不得逾30年。（六）宣告多數拘役
    者，比照前款定其刑期。但不得逾120 日。（七）宣告多數
    罰金者，於各刑中之最多額以上，各刑合併之金額以下，定
    其金額。（八）宣告多數褫奪公權者，僅就其中最長期間執
    行之。（九）宣告多數沒收者，併執行之。（十）依第五款
    至第九款所定之刑，併執行之。但應執行者為3 年以上有期
    徒刑與拘役時，不執行拘役。」比較修正前後數罪併罰定應
    執行刑之標準，以修正前刑法第51條之規定有利於被告。是
    經綜合比較新舊法結果，以修正前刑法規定有利於被告，應
    依刑法第2 條第1 項前段規定，一體適用修正前之刑法規定
    。
三、原審以被告犯罪事證明確，適用刑法第185 條之4 、第284
    條第1 項前段、修正前刑法第41條第1 項前段、修正前刑法
    第51條第5 款、罰金罰鍰提高標準條例第1 條前段、修正前
    罰金罰鍰提高標準條例第2 條規定，並審酌被告之素行、智
    識程度，其駕駛汽車疏於注意車前狀況，並採取必要之安全
    措施，復跨越分向限制線駛入對向車道之過失情節，及被害
    人所受傷勢，又被告肇事致被害人受傷後，未予救護即行逃
    逸，對被害人生命、身體所造成之危害程度，暨被告犯罪後
    雖坦承犯行，惟迄未能與被害人達成和解，賠償被害人損害
    之態度等一切情狀，就其所犯過失傷害人罪，量處有期徒刑
    3 月，所犯駕駛動力交通工具肇事，致人受傷而逃逸罪，量
    處有期徒刑6 月，如易科罰金，均以銀元300 元折算1 日，
    並依修正前刑法第51條第5 款之規定，定應執行有期徒刑7
    月，如易科罰金，以銀元300 元折算1 日，其認事用法並無
    不當（原審法院就前述法律修正後之規定，雖未及比較適用
    ，然經比較新舊法結果，以舊法有利於被告，本即應以原判
    決所適用之行為時法為原則，而非例外適用修正後之新法，
    是原審適用舊法規定，並無不當。依以往實務見解，認原審
    判決未及比較適用新舊法時，經上訴後，雖比較適用新舊法
    之結果，以舊法有利於行為人，而原審判決別無其他撤銷事
    由，仍應由管轄第二審之法院以此為由撤銷改判。惟現行刑
    法之規定係以適用行為時之法律為原則，因此，原審判決雖
    未及比較適用新舊法，然經上訴至本院管轄第二審之合議庭
    後，比較適用新舊法之結果，行為後之法律並非較有利於行
    為人，仍應適用行為時之法律，則原審判決適用行為時之法
    律即無不當，自不構成撤銷之事由，附此敘明），量刑亦稱
    妥適。
四、公訴人據告訴人之聲請提起上訴，並援引告訴人之聲請意旨
    略以：被告至今未曾支付任何醫療等費用予告訴人，顯然沒
    有悔意，認為原審判決量刑過輕，應予撤銷，更為適當合法
    之判決等語。惟按關於刑之量定，係實體法上賦予法院得為
    自由裁量之事項，倘其未逾越法律所規定之範圍，或有濫用
    權限之情事，即不得任意指為違法。原審量定刑期，業已審
    酌被告犯罪之素行、智識程度、過失情節、犯後態度及未能
    與告訴人達成和解等一切情狀，並無失出。從而，上訴人以
    原審量刑過輕，求予撤銷改判，為無理由，應予駁回。
五、被告於審判期日經合法傳喚，無正當理由不到庭，爰不待其
    陳述，逕以一造辯論而為判決。
據上論斷，應依刑事訴訟法第455條 之1 第1 項、第3 項 、第3
68 條、第371條、第373條，判決如主文。
本案經檢察官張慶林到庭執行職務。
中　　華　　民　　國　　96　　年　　4 　　月　　25　　日
　　　　　　　　　刑事第四庭  審判長法　官  王?復?生
                                    法  官  劉?景?宜
                                    法  官  陳?靜?茹
以上正本證明與原本無異。
本判決不得上訴。
                                    書記官  彭?麗?紅
中　　華　　民　　國　　96　　年　　4 　　月　　25　　日
附錄本案論罪科刑法條全文
刑法第185條之4
（肇事遺棄罪）
駕駛動力交通工具肇事，致人死傷而逃逸者，處 6 月以上 5 年
以下有期徒
刑。
刑法第284條
（過失傷害罪）
因過失傷害人者，處 6 月以下有期徒刑、拘役或 5 百元以下罰
金，致重傷者，處1 年以下有期徒刑、拘役或5 百元以下罰金。
從事業務之人，因業務上之過失傷害人者，處 1 年以下有期徒刑
、拘役或1 千元以下罰金，致重傷者，處3 年以下有期徒刑、拘
役或2 千元以下罰金。
